臺灣高等法院刑事判決　　　　　　　　　　　　　　九十一年度上易字第六三一號
　　上　訴　人　臺灣板橋地方法院檢察署檢察官
　　上　訴　人　丙○○
　　即　被　告
　　　　　　　　甲○○
　　　　　　　　乙○○
　　　　　　　　丁○○
　　右　一　人　許啟龍
　　選任辯護人
右上訴人因被告傷害案件，不服臺灣板橋地方法院九十年度易字第二五七三號，中華
民國九十年十月三日第一審判決（起訴案號：臺灣板橋地方法院檢察署九十年度偵字
第四八五三號、第七○六號）提起上訴，本院判決如左：
    主  文
上訴駁回。
    事  實
一、丁○○曾於民國（下同）八十八年間因傷害案件，經臺灣板橋地方法院判處有期
    徒刑五月，如易科罰金，以銀元三佰元折算一日確定，並於八十九年三月一日執
    行完畢。丁○○與丙○○係親戚關係，丙○○於八十九年十月十日晚上十一時許
    ，因得知丁○○與鄰居不睦，乃至臺北縣新莊市○○○路三○五巷五弄三號一樓
    ，本欲排解，丁○○因惱羞成怒，竟基於傷害之犯意，徒手毆打丙○○之頭部，
    致丙○○受有左顳腫脹（三乘三公分）之傷害。嗣丙○○之子甲○○、乙○○及
    友人戊○○途經上址，見狀心生不滿，丙○○、甲○○、乙○○及戊○○（已判
    決確定）四人遂共同基於普通傷害之犯意聯絡，手持室內之圓板凳、煙灰缸及研
    磨輪（原判決誤載為研磨機）等物毆打丁○○，致丁○○受有頭皮裂傷九公分、
    左眉內側一公分、左膝裂傷三公分及右手臂瘀腫五乘四公分、頭皮外傷併頭皮撕
    裂傷、左側臀部關節炎、腕隧道症候群等傷害。
二、案經丁○○、丙○○告訴及由臺北縣警察局新莊分局報請臺灣板橋地方法院檢察
    署檢察官偵查起訴。
    理  由
一、訊據上訴人即被告丁○○、丙○○、甲○○及乙○○等人，均矢口否認有傷害之
    情事，(一)被告丙○○辯稱略以：「那天我去排解被告丁○○和鄰居紛爭，他不高
    興就打我。我兒子跟在我後面，被告丁○○喊打，他們就打起來，當時裡面有一
    群人打麻將，就衝出來打群架」云云。(二)被告甲○○辯稱略以：「剛好那天我去
    舊家看叔叔，我叔叔說我父親去被告丁○○那裡，我叔叔要我過去看，我過去時
    裡面有人打麻將，我一進門，被告丁○○的大兒子就拿椅子打我，因為那時被告
    丁○○和我父親發生爭吵。我和我父親說不要理他們回家去，但是被告丁○○喊
    打，裡面打麻將的人就拿椅子砸我們，剛好被告乙○○經過那邊有看到，進來拉
    我和我父親出去，但是裡面椅子已經亂丟亂摔，我們就跑了」云云。(三)被告乙○○辯稱略以：「我和被告戊○○是經過，看到我父親和哥哥在裡面，結果我進去
    看到被告丁○○的兒子拿椅子在砸，我說裡面那麼多人趕快走，我就叫被告戊○○開車趕快載我走」云云。(四)被告丁○○則辯稱略以：「那天我和己○○在泡茶
    ，他剛好去上廁所，我太太在廚房炒菜，後來被告丙○○就帶七個人進來，其中
    有被告甲○○、被告乙○○、被告戊○○，其他三個人我不認識，他們進來拿東
    西打我，打的我頭破血流，當場腦震盪昏過去，是我姪子張永昌送我和己○○去
    醫院，己○○當時也被打」云云。
二、經查：
(一)、右揭事實，業據被告丁○○供稱：「他們一共有七人，我只知道丙○○、甲○○
    、乙○○三父子，其他四名他們帶來之青少年我不認識，他們分別持圓板凳、煙
    灰缸及工廠用的研磨輪」（七○六號偵卷第五頁）、「當時我在辦公桌上泡茶，
    突然丙○○夥同他二名兒子及四名青少年衝入我工廠內，然後丙○○就向他兒子
    及四名青少年說：讓他死，然後他們就全部衝向我一直打，後來我朋友己○○在
    我工廠後面上廁所出來看到此情況想過來拉開他們，他們不分青紅皂白連我朋友
    己○○也打，造成我朋友也受傷」（七○六號偵卷第五頁、第三八頁、原審卷第
    三二頁、本院卷第五三頁、本院卷第八七頁）等語，核與證人己○○證稱：「
我有親眼看到丁○○被毆打的情形，於八十九年十月十日二十三時二十分在新莊
    市○○○路三○五巷十五號丁○○工廠內看到的，當時我與丁○○在工廠內辦公
    桌上泡茶，後來我到工廠後方上廁所，出來時就看到丁○○遭七名人毆打，然後
    我過去要將他們拉開，他們不分青紅皂白的連我也打，我有受傷，我右頭前額有
    裂傷」（七○六號偵卷第八頁、第五二頁、原審卷第五三頁）等語，及證人張
    古秀珠稱：「我們的辦公桌椅在外面，我看到一群人衝進來，大喊給他死，我就
    拿起電話簿到後面房間打電話報警，結果我打完電話出來外面，看到丁○○全身
    是血，我就跟他們說你們太可惡，他們又拿滅火器砸我，我認識的是被告丙○○
    、被告甲○○、被告乙○○、被告戊○○，其他三人我不認識，共有七人衝進來
    ，打完電話出來時，我看到被告丙○○、被告甲○○、被告乙○○、被告戊○○
    ，另外三人有進房間，他們三人我不認識，他們年紀大約和被告乙○○相近」（
    原審卷第五四頁至第五五頁）等語，與證人張志賢證述：「那天我去泡茶，隔
    一陣子丙○○帶人進來打人，大約有六、七人，丁○○就被打在地上滿頭是血，
    我看到我朋友被打到頭破血流，我就趕快跑到後面，丁○○被打時，我在房間內
    聽到給他死，我很害怕沒有出去」（原審卷第五五頁、第五六頁）等語，另證
    人張永昇亦稱：「那天我從廚房裡面走出來，看到我爸爸被打到頭破血流，丙○○、被告甲○○、被告乙○○、被告戊○○在現場，我上去拉開，他們連我也要
    打」（原審卷第五六頁）等語大致相符。
(二)、而被告丙○○自承：「當天我是因為丁○○工廠樓上有人跟我講說丁○○經常晚
    上在工廠外大、小聲或罵三字經，叫我去勸丁○○，於是我前往相勸，叫丁○○
    以後不要向樓上鄰居大小聲，誰知講完丁○○就與我吵起來，後來他工廠內有五
    至六人就衝向我並拿起圓板凳亂丟，我大兒子甲○○在後面看到此狀況就前來將
    我拉開，至於我三子乙○○與朋友開車要前往我弟弟甘阿連住家時看到才下車勸
    架的，根本沒有參與打架情事」（七○六號偵卷第十頁、第三八頁、第五三頁、
    原審卷第三十頁、第五七頁、本院卷第五三頁、第八四頁）、「我與長子甲○○
    及三子乙○○，與乙○○朋友共四人前往丁○○工廠」（七○六號偵卷第十頁）
    、「丁○○與他兒子有動手打我，我是右顳腫脹三乘三公分」（七○六號偵卷第
    十一頁、第五三頁、第六九頁）等語，而被告甲○○供稱：「我們父子三人當時
    均在場，當時我回家家人告訴我說我父親與丁○○在工廠那邊可能會吵架，我便
    過去看看他們兩人在吵架，我便想要叫我父親回家，便拉著我父親出來，丁○○
    他兒子就拿椅子打我，當時正好我弟弟與朋友戊○○也到現場，丁○○及他兒子
    追到門口就一同打傷我們父子三人，我便拉著我父親回家，當時我也沒有打丁○○父子」（七○六號偵卷第十二頁、原審卷第三十頁、本院卷第八四頁、第九十
    頁）等語，另被告乙○○則稱：「我有至丁○○工廠，全部有我及我父親及我大
    哥跟我朋友共四人，現場確實只有我們父子三人及我朋友戊○○在車上」（七○
    六號偵卷十四頁）、「我是八十九年十月十日二十三時許在新莊市○○○路三○
    五巷十五號發現他們打架，當時我是與我朋友戊○○駕自小客車經過丁○○工廠
    時看到我父親及我大哥與丁○○跟丁○○朋友及兒子在打架，於是我下車將我父
    親跟我大哥拉開，後來丁○○他們就拿圓板凳向我們毆打，於是我跟朋友戊○○
    就趕快開車走」（七○六號偵卷第十四頁、原審卷第三一頁、本院卷第五三頁至
    第五五頁、第八四頁、第九十頁）等語，以上被告所陳與證人戊○○證稱：「當
    時我與乙○○兩人開車從三峽返家途中經過瓊林南路三○五巷十五號前時，乙○○發現他父親丙○○、大哥甲○○在屋內與丁○○發生毆打，於是乙○○叫我停
    車獨自一人下車至屋內了解情況，我從頭到尾都坐在車上，後來我看到椅子從屋
    內丟出來，隨後就看到乙○○他們三父子從屋內跑出來，乙○○上我的車叫我趕
    快把車開走，至於他父親及大哥從三○五巷口跑」（七○六號偵卷第十六頁、原
    審卷第三一頁、本院卷第五六頁）等情亦大致相符。
(三)、而丁○○受有「頭皮外傷併頭皮撕裂傷、左側臀部關節炎、腕隧道症候群、頭皮
    裂傷九公分、左眉內側一公分、左膝裂傷三公分及右手臂瘀腫五乘四公分」等傷
    害，丙○○受有「右顳腫脹三乘三公分」之傷害，並分別有財團法人恩主公醫院
    九十年一月九日恩甲診字第九○○一○九○○一號甲種診斷證明書、行政院衛生
    署臺北醫院八十九年十月十一日北醫診字第八九一○一一○三四三號診斷證明書
    （甲種）、行政院衛生署臺北醫院八十九年十月十一日北醫診字第八九一○一一
    ○三四四號診斷證明書（甲種）（七○六號偵卷第四四頁、第十七頁、第十九頁
    ）各乙份在卷可稽，且有現場照片九幀（四一○號偵卷第八頁、七○六號偵卷第
    二三頁至第二四頁）附卷可參，可知被告丙○○、甲○○、乙○○三人確實於八
    十九年十月十日晚上十一時許，至臺北縣新莊市○○○路三○五巷五弄三號一樓
    ，並與被告丁○○發生爭執進而互相毆打，又現場傢俱毀壞凌亂、血跡斑斑，顯
    然經過一番打鬥，再觀察被告丁○○之傷勢主要分佈於頭部、左膝及右手背等部
    分，且頭部傷勢尤其嚴重，是倘如被告丙○○所稱：「張永昇要拿椅子打我沒打
    到，結果他打到丁○○頭部」（七○六號偵卷第六九頁、本院卷第五四頁）云云
    ，係被告丁○○之子張永昇拿椅子所誤傷被告丁○○，則張永昇發現後理應立刻
    停手並將丁○○送醫救治，然為何研磨輪上亦沾染被告丁○○血跡，且噴濺地板
    及牆壁四處，是足認現場情形應是被告四人與戊○○互毆致被告丁○○及被告丙○○生傷害結果，故被告丙○○、甲○○、乙○○辯稱並未動手毆打丁○○云云
    、被告丁○○辯稱並未毆打丙○○云云，均係卸責之詞，顯無可採。按正當防衛
    必須對於現在不法之侵害始得為之，侵害業已過去，即無正當防衛可言。至彼此
    互毆，又必以一方初無傷人之行為，因排除對方不法之侵害而加以還擊，始得以
    正當防衛論。故侵害已過去後之報復行為，與無從分別何方為不法侵害之互毆行
    為，均不得主張防衛權（三十年度上字第一○四○號號判例），本件應係被告丙○○、甲○○、乙○○三人與被告丁○○互毆，則依上開判例要旨，被告丁○○
    張無傷害故意與正當防衛等詞均不可採。
(四)、綜上，本件事證明確，被告丁○○、丙○○、甲○○、乙○○之傷害犯行均堪認
    定，應依法論科。
三、論罪科刑部分：
(一)、核被告丁○○、丙○○、甲○○及乙○○四人所為，均係犯刑法第第二百七十七
    條第一項之普通傷害罪。又被告丙○○、甲○○及乙○○三人與戊○○，就上開
    傷害犯行，有犯意之聯絡，及行為之分擔，均為共同正犯。被告丁○○曾於八十
    八年間因傷害案件，經臺灣板橋地方法院判處有期徒刑五月，如易科罰金，以銀
    元三佰元折算一日確定，並於八十九年三月一日執行完畢，有臺灣高等法院檢察
    署刑案紀錄簡覆表乙份在卷可徵（本院卷第三六頁），其受有期徒刑之執行完畢
    後，五年以內再犯有期徒刑以上之本罪，為累犯，應依法加重其刑。
(二)、原審認被告丁○○、丙○○、甲○○及乙○○四人罪證明確，並適用刑法第二十
    八條、第二百七十七條第一項、第四十七條、第四十一條第一項、罰金罰鍰提高
    標準條例第一條前段、第二條之規定，審酌被告丙○○、甲○○、乙○○素行尚
    佳、丁○○前曾有傷害犯行、四人犯罪動機係導因於勸解未果、一言不合而生事
    端、目的、生活狀況、智識程度、犯罪手段、雙方傷勢輕重及犯罪後態度等一切
    情狀，分別量處丙○○有期徒刑伍月、甲○○有期徒刑參月、乙○○有期徒刑參
    月、丁○○拘役貳拾日，如易科罰金，並均以佰元折算壹日。經核原判決認事
    用法並無不合，量刑之諭知亦屬妥適，公訴人循告訴人之請求上訴意旨略以：「
    被告丁○○於告訴人之勸說，非但不加接受，反對告訴人加以毆打，而僅判處被
    告拘役二十日，而告訴人及其他被告所科之刑則遠高於被告，實難令人心悅誠服
    」等語提起上訴、被告丙○○、甲○○、乙○○均以：「原審量刑過重」等語提
    起上訴，另被告丁○○則主張正當防衛否認犯罪提起上訴，指摘原判決不當，經
    主核被告四人係屬互毆等情已如前述，且原審判決業詳載量刑之具體理由，是其
    等上訴均無理由，應予駁回。
四、據上論斷，應依刑事訴訟法第第三百六十八條，判決如主文。
本案經檢察官王安明到庭執行職務。
中     華     民     國     九十一 年      三      月    二十八     日
                              臺灣高等法院刑事第七庭
                                  審判長法  官  吳  啟  民
                                        法  官  林  瑞  斌
                                        法  官  施  俊  堯
右正本證明與原本無異。
不得上訴。
                                        書記官  陳  彥  蕖
中     華     民     國     九十一     年      三      月    二十八     日
附錄本案論罪科刑法條全文
中華民國刑法第二百七十七條
傷害人之身體或健康者，處三年以下有期徒刑、拘役或一千元以下罰金。
犯前項之罪因而致人於死者，處無期徒刑或七年以上有期徒刑；致重傷者，處三年以
上十年以下有期徒刑。
